【裁判字號】    95,訴緝,39
【裁判日期】    970505
【裁判案由】    違反稅捐稽徵法等
【裁判全文】
臺灣高雄地方法院刑事判決              95年度訴緝字第39號
公  訴  人  臺灣高雄地方法院檢察署檢察官
被      告  甲○○
指定辯護人  洪幼珍律師
上列被告因違反稅捐稽徵法等案件，經檢察官提起公訴（88年度
偵字第6276號），被告於本院審理中就被訴事實為有罪之陳述，
經本院合議庭裁定由受命法官獨任依簡式審判程序審理，本院判
決如下：
    主  文
甲○○公司負責人，為納稅義務人，以不正當方法逃漏稅捐，累
犯，處有期徒刑肆月，如易科罰金，以銀元參佰元即新臺幣玖佰
元折算壹日；減為有期徒刑貳月，如易科罰金，以銀元參佰元即
新臺幣玖佰元折算壹日。又犯行使偽造私文書罪，累犯，處有期
徒刑參月，如易科罰金，以銀元參佰元即新台幣玖佰元折算壹日
；減為有期徒刑壹月又拾伍日，如易科罰金，以銀元參佰元即新
臺幣玖佰元折算壹日。偽造之「乙○○」之印章壹顆、「乙○○
」印文壹枚，均沒收之。應執行有期徒刑有期徒刑參月，如易科
罰金，以銀元參佰元即新台幣玖佰元折算壹日。偽造之「乙○○
」之印章壹顆、「乙○○」印文壹枚，均沒收之。
    事  實
一、甲○○前因詐欺案件，經本院80年度自緝字第7 號判處有期
    徒刑1 年5 月確定，甫於民國81年5 月17日執行完畢出監。
    豈不知悔改，身為址設高雄市○○區○○路24號新鴻展鑫非
    鐵金屬企業有限公司（下稱新鴻展鑫公司）之負責人，為稅
    捐稽徵法所定之納稅義務人，明知乙○○於85年間並未向新
    鴻展鑫公司銷售價值新台幣（下同）499985元之鋅錠，竟分
    別基於行使偽造私文書及逃漏稅捐之犯意，先於86年3 月6
    日前某日以「乙○○」名義偽造新鴻展鑫公司於85年間向乙
    ○○購買價值499985元之鋅錠之「個人一時貿易資料申請表
    」，並委由不知情之人偽刻「乙○○」之印章1 顆，盜蓋「
    乙○○」印文於上揭申請表上，藉由虛增營業成本，減少營
    利所得方式，於86年3 月6 日持向財政部高雄市國稅局虛偽
    申報，以此方法逃漏新鴻展鑫公司營利事業所得稅9963元，
    足以生損害於乙○○及稅捐稽徵機關課稅之正確性與公平性
    。
二、案經乙○○訴請臺灣高雄地方法院檢察署檢察官偵查起訴。
    理  由
一、按本件被告甲○○所犯係死刑、無期徒刑、最輕本刑為3年
    以上有期徒刑以外之罪，其於準備程序就前揭被訴事實為有
    罪之陳述，經依法告知簡式審判程序之旨，並聽取當事人之
    意見後，本院認無不得或不宜改依簡式審判程序進行之處，
    爰依刑事訴訟法第273 條之1 第1 項，裁定本件由受命法官
    獨任進行簡式審判程序，合先敘明。
二、上開犯罪事實，業據被告於本院審理時坦承在卷（本院95訴
    緝39卷第223 頁），核與告訴人即證人乙○○偵訊（偵卷第
    3 、18至19、54至55、82至83頁）、證人丙○○偵訊（偵卷
    第64至65頁）、證人吳清發（偵卷第77至78頁）、證人許偉
    仁（偵卷第85至86頁）之證述及鑑定人王承翠於本院之陳述
    （本院93年度訴緝字第26號卷第61至64頁）內容相符，並有
    卷附個人一時貿易資料申請表影本（偵卷第27頁）、新鴻展
    鑫公司變更登記事項卡（偵卷第35至37頁）、高雄市國稅局
    87 年 高市稽財字第8463 9號函影本（偵卷第56至57頁）、
    陳情書（偵卷第58至59頁）、高雄市稅捐稽徵處89高市稽法
    字第73605 號函（偵卷第70至74頁）、財政部高雄市國稅局
    財高國稅字第890663 88 號函（本院89年度訴字第2672號卷
    第35頁）、財政部高雄市國稅局財高國稅法字第0930007538
    號函（本院93年度訴緝字第26號卷第68頁）在卷可稽。是被
    告前開自白核與卷證相符，堪予採信。本件事證已明，被告
    犯行洵堪認定。
三、按行為後法律有變更者，適用行為時之法律。但行為後之法
    律有利於行為人者，適用最有利於行為人之法律，刑法第2
    條第1 項定有明文。查被告於前開行為後，刑法相關規定已
    於94年1 月7 日修正通過，於94年2 月2 日公布，於95年7
    月1 日施行。是本件自應就被告行為前、後相關法律有修正
    者，依前揭規定加以比較適用。茲說明如下：
  (一)易科罰金之折算標準，修正前刑法第41條第1 項前段規定：
    「犯最重本刑為5 年以下有期徒刑以下之刑之罪，而受6 個
    月以下有期徒刑或拘役之宣告，因身體、教育、職業、家庭
    之關係或其他正當事由，執行顯有困難者，得以1 元以上3
    元以下折算一日，易科罰金」，又被告行為時之易科罰金折
    算標準，依罰金罰鍰提高標準條例第2 條前段規定（現已刪
    除），就其原定數額提高為100 倍折算1 日，則本件被告行
    為時若適用行為時之易科罰金折算標準，應以銀元100 元以
    上300 元以下折算1 日，經換算為新臺幣後，應以新臺幣30
    0 元以上900 元以下折算1 日。惟修正後刑法第41條第1 項
    前段則規定：「犯最重本刑為5 年以下有期徒刑以下之刑之
    罪，而受6 個月以下有期徒刑或拘役之宣告者，得以新臺幣
    1000元、2000元或3000元折算1 日，易科罰金」，比較修正
    前後之易科罰金折算標準，亦以修正前之規定對被告較為有
    利。是本件應依舊法規定，諭知易科罰金之折算標準，對被
    告較為有利。
  (二)再被告行為後，刑法第47條累犯之規定亦經修正，修正後刑
    法第47條第1 項規定：「受徒刑之執行完畢，或一部之執行
    而赦免後，五年以內故意再犯有期徒刑以上之罪者，為累犯
    ，加重本刑至二分之一」。比較修正前、後該條之規定，可
    知修正前有關累犯之成立，不以再犯之罪係故意犯罪為限，
    然修正後之規定，則以再犯故意犯（不包括過失犯）為成立
    累犯之要件，新舊法就此範圍既有變動，自屬犯罪後法律有
    變更，而非僅屬純文字修正，應有新舊法比較之適用（最高
    法院96年度台上字第1037號、第1323號判決意旨參照）。然
    若修正施行前被告再犯者係故意犯罪，則修正前、後之規定
    ，均成立累犯，是以經比較新、舊法結果，修正後刑法並未
    較有利於被告，仍應適用修正前之刑法第47條之規定為累犯
    之論處。
  (三)綜合上述，修正後刑法相關規定，對於被告並非有利，經綜
    合上述比較結果，本案應適用修正前刑法之規定，為被告論
    罪科刑之依據，對於被告較為有利。
四、按稅捐稽徵法關於納稅義務人應處徒刑之規定，於公司法規
    定之公司負責人適用之，同法第47條第1 款定有明文。次按
    稅捐稽徵法第47條第1 款所定公司法規定之公司負責人應受
    處罰，係自同法第41條轉嫁而來，非因身分成立之罪（最高
    法院81年5 月19日、81年度第三次刑事庭會議決議、85年度
    台上字第6196號判決參照）。本件被告甲○○既為新鴻展鑫
    公司之公司負責人，則對於偽造前揭「個人一時貿易資料申
    報表」作為新鴻展鑫公司之進貨憑證虛增成本而逃漏營利事
    業所得稅等情，揆諸上揭要旨，自應有稅捐稽徵法第47條第
    1 款之適用，應依同法第41條第1 項處徒刑之規定處斷。被
    告明知乙○○於85年間並未向新鴻展鑫公司銷售價值499985
    元之鋅錠，先於86年3 月6 日前某日偽造「個人一時貿易資
    料申請表」之不實文書，並委由不知情之人偽刻「乙○○」
    之印章1 顆，盜蓋「乙○○」印文1 枚於上揭申請表上，係
    犯刑法第216 條、第210 條行使偽造私文書罪、第217 條偽
    造印章、印文罪。被告利用不知情之人偽刻「乙○○」印章
    1 顆，為間接正犯。又被告前揭偽造印章、印文之行為，係
    偽造前揭申請表之部分行為，另偽造前揭申請表之低度行為
    ，應為其後持以行使之高度行為所吸收，均不另論罪。又被
    告於86年3 月6 日持前揭偽造申請表，充作進項憑證，用以
    申報進項成本，而逃漏新鴻展鑫公司之營利事業所得稅，核
    其所為，係犯稅捐稽徵法第47條第1 款、第41條第1 項之公
    司負責人，為納稅義務人以不正當方法逃漏稅捐罪。又公司
    負責人因非逃漏稅捐之納稅義務人，僅屬代罰性質，縱由該
    公司負責人或其他有權代表公司之自然人代表公司為之，究
    非屬公司負責人本身之犯罪行為，自與該公司負責人之其他
    犯罪行為間，無方法結果之牽連關係可言（最高法院85年度
    臺上字第6068號判決參照）。是被告所犯上開行使偽造私文
    書罪及公司負責人，為納稅義務人以不正當方法逃漏稅捐罪
    ，應予分論併罰。被告前因詐欺案件，經本院判處有期徒刑
    1 年5 月，甫於81年5 月17日執行完畢出監，5 年內故意再
    犯本件有期徒刑以上之罪，均為累犯，應依法加重其刑。爰
    審酌被告身為新鴻展鑫公司負責人，為圖逃漏新鴻展鑫公司
    稅捐，任意冒用告訴人名義偽造印章、印文，並填載不實文
    書，損及告訴人權益，且逃漏新鴻展鑫公司之稅額僅9663元
    ，情節尚輕，並考量被告犯後已坦承犯行，態度尚可，及前
    有詐欺等前科，有臺灣高等法院被告前案紀錄表在卷可參，
    及其犯罪動機、目的等一切情狀，分別量處如主文所示之刑
    及諭知易科罰金之標準。又被告犯罪後，中華民國96年罪犯
    減刑條例業於96年6 月15日修正公布，並自同年7 月16日起
    施行。本件被告犯罪之時點係在96年4 月24日之前，且所犯
    之罪復無同條例第3 條限制減刑之除外情形，爰依該條例第
    2 條第1 項第3 款規定，均減其上開宣告刑2 分之1 ，併定
    其應執行之刑及諭知易科罰金之標準。
五、另偽造「乙○○」之印章1 顆、「乙○○」印文1 枚，並無
    證據證明業經滅失，應均依刑法第219 條之規定沒收。另偽
    造之「個人一時貿易資料申請表」，因被告已持向稅捐單位
    申報作為新鴻展鑫公司之進貨憑證，現非被告持有，爰不為
    沒收之諭知，附此敘明。
據上論斷，應依刑事訴訟法第273 條之1 第1 項、第299 條第1
項前段，稅捐稽徵法第47條第1 款、第41條第1 項，刑法第2 條
第1 項前段、第11條前段、第216 條、第210 條、第217 條、第
219 條，修正前刑法第47條、第41條第1 項前段，廢止前罰金罰
鍰提高標準條例第2 條，現行法規所定貨幣單位折算新台幣條例
第2 條，中華民國96年罪犯減刑條例第2 條第1 項第3 款、第7
條、第10條第1項，判決如主文。
本案經檢察官丁○○到庭執行職務。
中    華    民    國    97    年     5    月     5    日
                  刑事第八庭    法  官  曾仁勇
以上正本證明與原本無異。
如不服本判決應於收受本判決後10日內向本院提出上訴書狀，並
應敘述具體理由，如未敘述上訴理由者，應於上訴期間屆滿後20
日內補提理由書狀於本院（均須按他造當事人之人數附繕本）「
切勿逕送上級法院」。
中    華    民    國    97    年     5    月     5    日
                                書記官  王治華
附錄本判決論罪之法條：
中華民國刑法第210條
偽造、變造私文書，足以生損害於公眾或他人者，處 5 年以下有
期徒刑。
中華民國刑法第216條
行使第 210 條至第 215 條之文書者，依偽造、變造文書或登載
不實事項或使登載不實事項之規定處斷。
稅捐稽徵法第41條
納稅義務人以詐術或其他不正當方法逃漏稅捐者，處 5 年以下有
期徒刑、拘役或科或併科新台幣6 萬元以下罰金。
稅捐稽徵法第47條
本法關於納稅義務人、扣繳義務人及代徵人應處徒刑之規定，於
左列之人適用之：
一、公司法規定之公司負責人。
二、民法或其他法律規定對外代表法人之董事或理事。
三、商業登記法規定之商業負責人。
四、其他非法人團體之代表人或管理人。


司法院資訊處製作；財團法人民間司法改革基金會備份。
